【裁判字號】    92,家訴,1
【裁判日期】    920225
【裁判案由】    繼承登記等
【裁判全文】
臺灣屏東地方法院民事判決                              九十二年度家訴字第一號
    原      告  丁○○
?
    被      告  戊○○
    兼右一人訴  乙○○
    訟代理人
                丙○○      住.
                甲○○○    住.
右當事人間繼承登記等事件，本院判決如左：
    主  文
被繼承人黃金惠所遺第一商業銀行股份有限公司屏東分行定期存款新台幣伍佰萬元及
活期儲蓄存款新台幣十四萬七千四百六十元及該公司雙和分行活期儲蓄存款新台幣十
九萬六千四百三十三元，兩造均按應繼分各五分之一遺產分割。
原告其餘之訴駁回。
訴訟費用由被告戊○○、乙○○、丙○○、甲○○○各負擔十分之一，餘由原告負擔
。
    事  實
甲、原告方面：
一、聲明：求為判決
（一）兩造被繼承人黃金惠所遺坐落於屏東市○○段○○段四○之二八地號、面積五
      ．八七公頃之土地及其上建號七一一建物即門牌號碼屏東市○○路七八號五樓
      之七、面積二六．七一平方公尺之房屋兩造按應有部分各五分之一辦理繼承登
      記。
（二）兩造之被繼承人黃金惠所遺第一商業銀行股份有限公司（下稱第一商銀）屏東
      分行定期存款新台幣（下同）伍佰萬元及活期儲蓄存款十四萬七千四百六十元
      及同公司雙和分行活期儲蓄存款十九萬六千四百三十三元，兩造均按應繼分各
      五分之一遺產分割。
二、陳述：
    兩造之被繼承人黃金惠（男、民國○○年○月○○日生、身分證統一編號：Ｚ0
    00000000號、籍設屏東市○○路七十八號五樓之七）於九十一年六月二
    十三日死亡，遺有系爭房地，及如聲明之存款，兩造均為黃金惠之繼承人，系爭
    房地及存款應由兩造共同繼承，且兩造就系爭遺產並無不分割之約定，黃金惠亦
    無遺囑禁止分割，且本件遺產業經申報遺產免稅證明書，被告等不願協議分割遺
    產，致原告未能向銀行領取上開遺產各五分之一應繼分存款及辦理繼承登記，爰
    依法訴請分割遺產等語。
三、證據：提出繼承系統表一份及戶籍謄本十份與存款證明書三份及免稅證明書影本
    一份與土地及建物謄本各一份等為證。
乙、被告方面：
  一、聲明：駁回原告之訴。
  二、陳述：
  壹、被告戊○○、乙○○部分
      對原告主張遺產部分不爭執，亦同意分割遺產。
  貳、被告丙○○
      認不應如原告主張方式處理遺產，應查明被告有無遺囑云云。
  參、被告甲○○○
      對遺產部分不知究竟多少，原告亦未與之協議分割遺產云云置辯。
    理  由
甲、本件原告起訴主張：兩造之被繼承人黃金惠於九十一年六月二十三日死亡，遺有
    坐落於屏東市○○段○○段四ｏ之二八地號、面積五．八七公頃之土地及其上建
    號七一一建物即門牌號碼屏東市○○路七八號五樓之七、面積二六．七一平方公
    尺之房屋及第一商銀行屏東分行定期存款伍佰萬元及活期儲蓄存款十四萬七千四
    百六十元及該公司雙和分行活期儲蓄存款十九萬六千四百三十三元，兩造應繼分
    各五分之一，上開遺產並無不能分割之情事，且兩造間亦未訂有不分割之特約，
    惟就分割方法無法達成協議，為此請准予分割遺產等語，被告戊○○、乙○○部
    分對原告主張遺產部分不爭執，亦同意分割遺產，被告丙○○則以不應如原告主
    張方式處理遺產，應查明被告有無遺囑云云，被告甲○○○則以對遺產部分不知
    究竟多少，原告亦未與之協議分割遺產云云置辯。
乙、原告主張前開土地、房屋及現金為其弟黃金惠之遺產，兩造為黃金惠之繼承人，
    每人應繼分各為五分之一等情，業據其提出繼承系統表一份及戶籍謄本十份與存
    款證明書三份及免稅證明書影本一份與土地及建物謄本各一份等為證，且為被告
    所不爭執，堪信為實在。又兩造就其繼承之前述財產之分割方法不能獲致協議，
    亦無因使用目的不能分割之情形，亦為兩造所不爭執；雖被告抗辯應查明是否有
    遺囑，惟被告就此部分未能舉反證證明有遺囑存在，此部分抗辯洵無可採信，從
    而，原告訴請判決分割遺產即無不合，應予准許。
丙、按不動產之繼承登記，得由任何繼承人為全體繼承人聲請之，除經繼承人全體同
    意，得申請為分別共有之登記外，均應申請為公同共有之登記，此觀土地法第七
    十三條第一項及土地登記規則第三十一條第一項規定即明。又依民法第一千一百
    五十一條規定：繼承人有數人時，在分割遺產前，各繼承人對於遺產全部為公同
    共有。至於土地之繼承登記，依照土地法第七十三條規定，得由任何繼承人為全
    體繼承人聲請之，原毋庸為裁判上之請求。又依最近修正而於六十九年三月一日
    生效之土地登記規則第二十九條規定，繼承之土地原則上申請為公同共有之登記
    ，其經繼承人全體之同意者，始得申請為分別共有之登記。最高法院六十九年台
    上字第一一六六號判例及同院九十年度台上字第一二Ｏ二號判決可資參照，「依
    民法第一千一百五十一條規定，繼承人有數人時，在分割遺產前各繼承人對於遺
    產全部為公同共有。至於土地之繼承登記，依照土地法第七十三條規定，得由任
    何繼承人為全體繼承人申請為之，原毋庸為裁判上之請求。」、「繼承人有數人
    時，在分割遺產前，各繼承人對於遺產全部為公同共有，民法第一千一百五十一
    條定有明文。又繼承登記，得由任何繼承人為全體繼承人申請之，合法繼承人為
    二人以上，其中部分繼承人因故不能會同其他繼承人共同申請繼承登記時，得由
    其中一人或數人為全體繼承人之利益，就被繼承人之土地，申請為公同共有之登
    記，其經繼承人全體同意者，得申請為分別共有之登記，復為土地法第七十三條
    第一項及土地登記規則第三十二條第一項所明定。依此規定，申請為分別共有之
    繼承登記，必須經全體繼承人之同意，始得為之，從而原告訴之聲明第一項訴請
    黃金惠之其他繼承人協同辦理應有部分各五分之一繼承登記，難認有保護之必要
    ，不應准許。
丙、如聲明所示之銀行存款等現金部分，均有數量單位，性質均係可分，由兩造各按
    如應有部分各五分之一比例予以原物分配，並無不可行之情形，原告亦主張以原
    物分配之方式分割上開現金，並為被告所不爭，自應准許。從而，原告依民法第
    一千一百六十四條規定請求分割如聲明二所示之財產，為有理由，應予准許，其
    分割方式如主文所示。
結論：原告之訴為一部有理由，一部無理由，依民事訴訟法第七十九條但書、第八十
一條第二款、第八十五條第一項判決如主文。
中      華      民      國    九十二    年      二      月    二十五    日
                                    臺灣屏東地方法院少年及家事庭
~B法      官  李芳南
右為正本，係照原本作成。
如不服本判決，應於送達後廿日內，向本院提出上訴狀。
~B法院書記官  潘豐益
中      華      民      國    九十二    年      二      月    二十五    日


司法院資訊處製作；財團法人民間司法改革基金會備份。
